【裁判字號】    95,訴,329
【裁判日期】    951026
【裁判案由】    毒品危害防制條例
【裁判全文】
臺灣宜蘭地方法院刑事判決               95年度訴字第329號
    公  訴  人  臺灣宜蘭地方法院檢察署檢察官
    被      告  甲○○
                        號（現在臺灣宜蘭監獄另案執行中）
上列被告因毒品危害防制條例案件，經檢察官提起公訴（九十五
年度毒偵字第七二０號），暨移送併案（九十五年度毒偵字第八
九０號），本院合議庭裁定由受命法官獨任進行簡式審判程序，
爰不經通常程序判決如下：
    主  文
甲○○施用第一級毒品，累犯，處有期徒刑捌月。
    事  實
一、甲○○前因犯公共危險、傷害及妨害自由等案件，經本院以
    八十四年度訴字第三六六號判處有期徒刑七年六月、六月及
    六月，並定應執行刑為有期徒刑八年二月確定，民國九十三
    年十一月三十日縮刑期滿執行完畢。又其曾先後二次因施用
    毒品案件，經本院依臺灣宜蘭地方法院檢察署檢察官之聲請
    ，裁定送觀察、勒戒後，均認無繼續施用毒品之傾向，分別
    於八十九年九月八日及九十年七月三日觀察、勒戒執行完畢
    出所，並由該署檢察官各於八十九年九月十日以八十九年度
    毒偵緝字第二九三號，及於九十年七月十八日以八十九年度
    毒偵字第一八００號、九十年度毒偵字第二一七號、九十年
    度毒偵字第八二五號為不起訴處分確定。詎仍不知悔改，又
    因同時施用第一級毒品海洛因（下稱海洛因）及第二級毒品
    甲基安非他命（下稱甲基安非他命）之案件，經本院於九十
    五年四月六日以九十五年度訴字第八八號判處有期徒刑七月
    ，再經臺灣高等法院於同年六月二十一日駁回上訴（同年七
    月十三日確定）後，猶於同年月二十三日某時許，在其位於
    宜蘭縣員山鄉○○村○○路一七三之一號住處，將海洛因及
    甲基安非他命攙混一起同時置入香菸內點燃吸用一次。嗣於
    同年月二十四日十一時三十分許，在宜蘭縣宜蘭市○○路三
    十八巷一弄六十五號遭警查獲後採尿送鑑而悉上情。
二、案經宜蘭縣警察局宜蘭分局報告臺灣宜蘭地方法院檢察署檢
    察官偵查起訴。
    理  由
一、上開事實，業據被告甲○○到庭供承不諱，復有慈濟大學醫
    學院濫用藥物檢驗中心所出具，呈嗎啡及甲基安非他命陽性
    反應之檢驗總表一份存卷可佐，堪認被告之自白洵與事實相
    符，當可採憑。又其曾先後二次因施用毒品案件，經本院依
    臺灣宜蘭地方法院檢察署檢察官之聲請，裁定送觀察、勒戒
    後，均認無繼續施用毒品之傾向，分別於八十九年九月八日
    及九十年七月三日觀察、勒戒執行完畢出所，並由該署檢察
    官各於八十九年九月十日以八十九年度毒偵緝字第二九三號
    ，及於九十年七月十八日以八十九年度毒偵字第一八００號
    、九十年度毒偵字第二一七號、九十年度毒偵字第八二五號
    為不起訴處分確定後，又因同時施用海洛因及甲基安非他命
    之案件，經本院於九十五年四月六日以九十五年度訴字第八
    八號判處有期徒刑七月，再經臺灣高等法院於同年六月二十
    一日駁回上訴（同年七月十三日確定）確定等情，則有臺灣
    高等法院被告全國前案紀錄表在卷足考。本件事證已臻明確
    ，被告犯行洵堪認定，應予依法論科。
二、按被告甲○○行為後，刑法及刑法施行法業於九十四年二月
    二日經總統以華總一義字第０九四０００一四九０一號令修
    正公布，並於九十五年七月一日施行（下稱修正後刑法），
    是參酌最高法院九十五年五月二十三日刑事庭第八次會議決
    議，修正後刑法第二條第一項之規定，係規範行為後法律變
    更所生新舊法律比較適用之準據法，於修正後刑法施行後，
    應適用修正後刑法第二條第一項之規定，為「從舊從輕」之
    比較。另於比較時應就罪刑有關之共犯、未遂犯、想像競合
    犯、牽連犯、連續犯、結合犯，以及累犯加重、自首減輕暨
    其他法定加減原因（如身分加減）與加減比例等一切情形，
    本於統一性及整體性原則，綜其全部罪刑之結果而為比較，
    亦即本案涉及法律變更之部分，經附表所示比較修正前後刑
    法之相關規定結果後，因修正後刑法較有利於被告，爰依修
    正後刑法第二條第一項但書之規定，適用修正後刑法，合先
    敘明。
三、核被告甲○○之所為，係犯毒品危害防制條例第十條第一項
    、第二項之施用第一級、第二級毒品罪。其施用前持有海洛
    因之行為，已為施用之高度行為所吸收，不另論罪。又其係
    將海洛因及甲基安非他命攙混一起同時置入香菸內點燃吸用
    ，係以一行為同時觸犯上開二罪名，應依修正後刑法第五十
    五條想像競合犯之規定，從一重之毒品危害防制條例第十條
    第一項之施用第一級毒品罪處斷。末查，被告前因犯公共危
    險、傷害及妨害自由等案件，經本院以八十四年度訴字第三
    六六號判處有期徒刑七年六月、六月及六月，並定應執行刑
    為有期徒刑八年二月確定，九十三年十一月三十日縮刑期滿
    執行完畢之事實，亦見卷附臺灣高等法院被告全國前案紀錄
    表即明，是其於徒刑執行完畢後五年內，故意再犯本件有期
    徒刑以上之罪，應依修正後刑法第四十七條第一項之規定予
    以加重其刑。爰審酌被告歷經觀察、勒戒之戒毒程序及刑罰
    之科處後，仍無法確實戒除毒害，更於前案施用毒品案件甫
    經判決確定後，即再吸毒抵癮，本應對之科處較長刑期俾利
    隔離戒毒之必要，惟念其坦承犯行，到庭態度尚佳，再參酌
    其犯罪動機、目的、手段及造成社會潛在侵害程度等一切情
    狀，量處如主文所示之刑。
四、移送併辦意旨雖指被告甲○○復於九十五年八月四日經警採
    尿前往前回溯二十六小時內之某時許，仍有施用海洛因之行
    為，而認其於本案及併案之前後二次施用毒品行為，具有實
    質上一罪關係，應論以一罪而移送本院併辦審理。惟按刑法
    及刑法施行法業於九十四年二月二日經總統以華總一義字第
    ０九四０００一四九０一號令修正公布，並自九十五年七月
    一日施行（下稱修正後刑法），而修正後刑法已刪除修正前
    刑法第五十六條連續犯之規定，是被告甲○○於併案所指之
    時、地再有施用海洛因之行為，已無修正前刑法第五十六條
    連續犯所定，係基於概括犯意，於密切之期間反覆實施同一
    基本構成要件之行為，而得依修正前刑法第五十六條連續犯
    之規定論以一罪並加重其刑之裁判上一罪關係，殆無疑義。
    又參諸刪除修正前刑法第五十六條之立法理由，乃為避免先
    前因適用連續犯之規定所衍生鼓勵犯罪之弊，致使國家刑罰
    權之行使發生不合理現象。至於刪除連續犯之規定後，則視
    具體情形依行為個數予以數罪併罰抑或認係一罪，亦即回歸
    依行為個數予以論罪科刑之原則。今公訴人僅以被告於九十
    五年八月四日遭警查獲採尿送鑑所呈之嗎啡陽性反應，即認
    被告於併案部分再有施用海洛因之行為，係與本案起訴之有
    罪事實間，具有實質上一罪關係，然未明確敘明係屬何種實
    質上之一罪關係，本院自難率予認定。況參諸刪除修正前刑
    法第五十六條之立法理由，刪除連續犯之定義及法律效果，
    乃為避免先前因適用連續犯之規定所衍生鼓勵犯罪之弊，致
    使國家刑罰權之行使發生不合理現象。至於刪除連續犯之規
    定後，則視具體情形依行為個數予以數罪併罰抑或認係一罪
    ，亦即回歸依行為個數予以論罪科刑之原則。今公訴人認被
    告於併案部分再有施用海洛因之行為，且與本案有罪事實間
    具有實質上一罪關係，則將肇致被告將於起訴後判決確定前
    之期間內多次施用毒品之行為，均屬實質上之一罪，相較於
    修正前刑法連續犯之規定，除範圍得以更加擴張外，猶於性
    質上認僅屬實質上一罪而無法定加重其刑之適用。申言之，
    苟認被告先後二次施用毒品之行為，乃屬實質上之一罪，則
    刪除連續犯規定藉以避免衍生鼓勵犯罪之弊，致使國家刑罰
    權之行使發生不合理現象之立法目的無法實現外，反較修正
    前刑法連續犯衍生之缺失更加嚴重，應非刑法修正所欲見者
    。再者，被告甲○○於併案事實所指再有施用海洛因之行為
    ，顯係另一獨立施用海洛因之行為，尚難單以其亦觸犯相同
    之毒品危害防制條例第十條第一項施用第一級毒品罪，即謂
    被告先後二次獨立施用毒品之行為間，有何實質上之一罪關
    係。末觀併案事實中，被告係於九十五年八月四日為警查獲
    ，已與起訴之九十五年六月二十三日被告同時施用海洛因及
    安非他命之行為相隔月餘，亦難依此客觀上相距已逾一月之
    前後二次施用毒品行為，逕認被告所為係屬於短暫期間內以
    反覆進行之數動作而侵害同一法益之接續犯，並認併案事實
    已為起訴效力所及而由本院併加審究。綜上所述，本院認併
    案事實與起訴事實間，無實質上之一罪關係，亦非屬接續犯
    之性質，是因併案事實非起訴效力所及，本院依法無從併予
    審究，爰將併辦部分退回臺灣宜蘭地方法院檢察署另為適法
    之處理，特此敘明。
據上論斷，應依刑事訴訟法第二百七十三條之一第一項、第二百
九十九條第一項前段，毒品危害防制條例第十條第一項、第二項
，刑法第十一條前段、第二條第一項但書、修正後刑法第四十七
條第一項，判決如主文。
本案經檢察官賴慶祥到庭執行職務
中    華    民    國    95    年    10    月    26    日
                  刑事第二庭法  官  陳嘉年
以上正本證明與原本無異。
如不服本判決應於收受本判決後10日內向本院提出上訴書狀，其
未敘述上訴理由者，並得於提起上訴後10日內向本院補提理由書
狀(均須按他造當事人之人數附繕本)「切勿逕送上級法院」。
                            書記官  林嘉萍
中    華    民    國    95    年    10    月    30    日
附錄本案論罪科刑法條全文
毒品危害防制條例第十條第一項、第二項
施用第一級毒品者，處六月以上五年以下有期徒刑。
施用第二級毒品者，處三年以下有期徒刑。
附表
┌───┬───────┬────────┬──────┐
│比較  │修正前刑法    │修正後刑法      │依從舊從輕原│
│法條  │              │                │則之比較結果│
├───┼───────┼────────┼──────┤
│刑法第│受有期徒刑之執│（第一項）受徒刑│修正後刑法已│
│四十七│行完畢，或受無│之執行完畢，或一│排除過失犯構│
│條    │期徒刑或有期徒│部之執行而赦免後│成累犯之規定│
│      │刑一部之執行而│，五年以內故意再│，較有利於被│
│      │赦免後，五年以│犯有期徒刑以上之│告          │
│      │內再犯有期徒刑│罪者，為累犯，加│            │
│      │以上之罪者，為│重本刑至二分之一│            │
│      │累犯，加重本刑│                │            │
│      │至二分之一    │                │            │
└───┴───────┴────────┴──────┘


司法院資訊處製作；財團法人民間司法改革基金會備份。
